臺灣高等法院民事判決
109年度上易字第1251號
上  訴  人  宣正茹  
訴訟代理人  曾梅齡律師
被  上訴人  馮秭菁  



上列當事人間請求損害賠償等事件，上訴人對於中華民國109年6
月29日臺灣士林地方法院106年度訴字第1484號第一審判決提起
上訴，本院於110年1月6日言詞辯論終結，判決如下：
    主      文
原判決關於命上訴人給付逾新臺幣貳拾柒萬元本息部分，及其假
執行之宣告，暨該部分訴訟費用之裁判均廢棄。
上開廢棄部分，被上訴人在第一審之訴及假執行之聲請均駁回。
其餘上訴駁回。
第一審訴訟費用關於廢棄部分及第二審訴訟費用，由被上訴人負
擔十分之一，餘由上訴人負擔。
    事實及理由
一、被上訴人於原審起訴主張：伊於民國97年間與訴外人陳言維
    訂婚，後因故解除婚約，但仍持續往來，嗣伊於102年1月間
    與訴外人錢德泰結婚，陳言維於103年3月間與上訴人結婚，
    伊與陳言維即少有往來。103年1、2月間，陳言維曾同意伊
    可使用其於「PRO CuTTi髮藝髮廊」（下稱系爭髮廊）儲值
    之點數進行消費，伊方於103年2月至104年1月間至系爭髮廊
    消費使用其點數，並無竊盜點數情事。103年9月11日，伊與
    陳言維於系爭髮廊相遇，談及陳言維先前贈與但伊因無處擺
    放而歸還之一幅漆畫（下稱系爭漆畫），陳言維稱該畫目前
    閒置於倉庫，伊遂詢問可否贈送給伊布置新房，陳言維當場
    同意，事後並請人將系爭漆畫送到伊住處。詎上訴人嗣後知
    悉上情，未能接受，竟於103年11月26日至12月30日間，以
    臉書之messenger應用程式發送訊息予諸多非伊認識之多數
    人，指述伊：㈠「之後今年9月中旬還不要臉的來要我們家裡
    擺放倉庫的知名漆畫畫作」（下稱系爭要畫言論）；㈡「因
    果報應絕對會在小朋友身上」（下稱系爭報應言論）。上訴
    人上開不實言論，致伊未得配偶錢德泰諒解，2人於104年3
    月離婚。惟上訴人竟於105年8月22日，以messenger應用程
    式向錢德泰再為不實指述：㈢「發現馮子菁竟然也竊盜於我
    先生在髮廊的點數」（下稱系爭竊盜點數言論，上揭三項言
    論合稱系爭言論）。上訴人之系爭言論均屬事實陳述，卻未
    經合理查證，逕將不實內容散布多數人知悉，系爭報應及竊
    盜點數言論已侵害伊之名譽、信用，系爭要畫言論已侵害伊
    之名譽、信用及隱私，甚至殃及伊原本美滿之婚姻生活，伊
    受有不可回復之損害及精神上痛苦，爰依民法第18條、第18
    4條第1項前段、第195條第1項規定，就系爭要畫、報應、竊
    盜點數言論分別請求精神慰撫金新臺幣（下同）19萬8000元
    、13萬2000元、14萬4000元（另就騙錢言論請求13萬2000元
    ），並在總金額50萬元範圍內為請求，及請求回復名譽之處
    分、預為防止侵害。於原審聲明：㈠上訴人應給付被上訴人5
    0萬元，及自起訴狀繕本送達之翌日起至清償日止按週年利
    率5%計算之利息；㈡上訴人應於個人臉書(網址不贅述）以該
    網頁制式字體及大小，每日上午11時至13時間，連續7日將
    如原判決附件所示內容完整公告，且不得將上開內容予以移
    除；㈢上訴人不得評論被上訴人與陳言維間過往之交往互動
    情形，亦不得評論被上訴人之婚姻狀況及家庭成員；㈣願供
    擔保，請准宣告假執行。原審判命上訴人應給付被上訴人30
    萬元（就系爭要畫言論應賠償12萬元、系爭報應言論應賠償
    12萬元、系爭竊盜點數言論應賠償6萬元），及自105年11月
    18日起至清償日止按週年利率5%計算之利息，並駁回被上訴
    人其餘請求（被上訴人敗訴部分，包含關於騙錢言論之請求
    ，未據其提起上訴，不在本院審理範圍，不予贅述）。上訴
    人就其敗訴部分不服提起上訴。被上訴人之答辯聲明：上訴
    駁回。
二、上訴人則抗辯：陳言維與被上訴人曾交往、訂婚，因故於97
    年9月底分手，99年間被上訴人主動向陳言維借款，嗣後更
    訛稱留學、丈夫待之甚苛、不願扶養小孩等原因商借款項，
    陳言維均基於情誼匯款，詎103年底經友人告知，始發現受
    騙，陳言維已為此提起民、刑事告訴。被上訴人因與陳言維
    皆曾於系爭髮廊消費，知悉陳言維有預先儲值點數之習慣，
    竟未經同意使用陳言維於髮廊之點數進行如附表所示消費。
    又經陳言維告知，伊方知被上訴人向陳言維索取系爭漆畫，
    惟被上訴人既知陳言維已與伊結婚，自不應再與陳言維聯絡
    甚至要求餽贈畫作，伊於傳送之訊息中，除陳述「不要臉」
    及「因果報應絕對會在小朋友身上」部分屬評論外，其餘均
    屬事實陳述，伊已盡合理查證義務，且傳述對象為伊之社會
    活動交際中所接觸之人，況系爭言論僅為描述被上訴人詐欺
    與盜用陳言維點數之事，未涉及被上訴人之債信及減損經濟
    聲望。從而，伊並無不法，並無侵害被上訴人名譽、信用及
    隱私權。另於本院主張：㈠陳言維至遲於103年9月11日明確
    告知系爭髮廊老闆林永泉，爾後被上訴人都應自己付款消費
    ，則被上訴人至少自同年9月22日、10月20日、10月23日、1
    2月30日及104年1月等5次係未經陳言維同意逕自使用陳言維
    點數消費，故伊就系爭竊盜點數言論與事實並非全然相悖；
    ㈡上述「不要臉」言論，除係針對被上訴人向陳言維索畫行
    為外，實係因事後另衍生被上訴人未得陳言維同意而私自與
    訴外人呂宗燦畫家聯繫，佯稱陳言維欲贈畫云云，而自該畫
    家處再騙走一幅畫作，伊遂作出此等評論。並於本院聲明：
    ㈠原判決不利於上訴人部分廢棄；㈡上開廢棄部分，被上訴人
    於原審所提之訴及假執行之聲請均駁回。
三、兩造不爭執事項（見本院卷第72頁言詞辯論筆錄，關於系爭
    騙錢言論所列不爭執事項不予贅列）：
　㈠被上訴人於103年2月至104年1月間，至系爭髮廊使用陳言維
    之點數進行消費共9次（金額及時間如附表所示，參原審卷
    第501至507頁）。
　㈡上訴人於103年11月26日至同年12月30日期間，以個人臉書之
    messenger應用程式發送訊息予120人（發送之時間及對象如
    原審卷第266至280頁所示），陳述系爭要畫、報應言論。
　㈢被上訴人前夫錢德泰於105年8月18日以messenger應用程式發
    送訊息予上訴人，表示「宣小姐，我跟馮子青在3月已經離
    婚，她跟我現在一點關係都沒有，請你不要再寫簡訊騷擾我
    親友，你們自己的事情自己解決」；其後，上訴人於105年8
    月22日以messenger應用程式回覆錢德泰，陳述系爭竊盜點
    數言論。
　㈣上述各節，業經兩造合意列為不爭執之事項，且有被上訴人
    於原審所提由上訴人發出之messenger訊息內容在卷可稽（
    原審105年度士調字第524號卷第17至20頁），均堪採信為真
    。　
四、本院得心證之理由：
　　本件原判決係針對系爭要畫、報應及竊盜點數言論認定構成
    侵權行為，而為不利於上訴人之判決（就系爭騙錢言論係為
    被上訴人敗訴判決，未據上訴），上訴人就該3項言論敗訴
    部分提起上訴。是以，本件應審酌重點應為：上訴人之系爭
    要畫、報應及竊盜點數言論是否侵害被上訴人之名譽、信用
    及隱私權？上訴人應賠償被上訴人之金額應為若干？茲析述
    如下：
　㈠按因故意或過失，不法侵害他人之權利者，負損害賠償責任
    ；不法侵害他人之身體、健康、名譽、自由、信用、隱私、
    貞操，或不法侵害其他人格法益而情節重大者，被害人雖非
    財產上之損害，亦得請求賠償相當之金額，其名譽被侵害者
    ，並得請求回復名譽之適當處分，民法第184條第1項前段、
    第195條第1項分別定有明文。次按民法上名譽權之侵害非即
    與刑法之誹謗罪相同，名譽有無受損害，應以社會上對個人
    評價是否貶損作為判斷之依據，苟其行為足以使他人在社會
    上之評價受到貶損，不論其為故意或過失，均可構成侵權行
    為，其行為不以廣佈於社會為必要，僅使第三人知悉其事，
    亦足當之（最高法院90年台上字第646號判決先例意旨參照
    ）。又事實陳述本身涉及真實與否，雖其與意見表達在概念
    上偶有流動，有時難期涇渭分明，然若意見係以某項事實為
    基礎，或發言過程中夾論夾敘，將事實敘述與評論混為一談
    ，在評價言論自由與保障個人名譽權之考量上，仍應考慮事
    實之真偽。倘行為人所述事實足以貶損他人之社會評價而侵
    害他人名譽，行為人復未能證明其有相當理由足以確信其所
    陳述事實為真實，而構成故意或過失侵害他人之名譽者，仍
    應負侵權行為損害賠償責任。
　㈡系爭要畫、報應及竊盜點數言論均係侵害被上訴人之名譽權
    ，惟無涉於信用權、隱私權：
　  1.查被上訴人主張系爭報應言論及竊盜點數言論均有侵害其
      名譽、信用權，且系爭要畫言論侵害其名譽、信用及隱私
      權等情，上訴人則抗辯此等言論至多僅涉及名譽權，應不
      涉及信用及隱私權等語。
　　2.上訴人指述被上訴人索求系爭漆畫係「不要臉」之行為，
      復以「因果報應絕對會在小朋友身上」之言論影射被上訴
      人私德有虧必將禍及子女，並以「發現馮子菁竟然也竊盜
      於我先生在髮廊的點數」之言論指稱被上訴人有不法竊盜
      犯行，此等言論顯然均具有貶抑、侮辱被上訴人之人格之
      意味，足以令他人對於被上訴人產生負面觀感，而貶損被
      上訴人之社會評價，致名譽權受有侵害。然而，上開言論
      並未指涉被上訴人之償債能力與經濟信用有何不堪情事，
      被上訴人復未提出其信用狀況有何因此受損之證明，無從
      認定被上訴人之信用權亦受有侵害。至於系爭要畫言論，
      僅論及被上訴人向陳言維索取系爭漆畫之過程，尚難認係
      極端私密之事，且因上訴人與陳言維係同居共財之夫妻，
      其主觀上認其就系爭漆畫之權利得為置喙，尚屬合理，難
      認其向他人提及被上訴人索取系爭漆畫等事係在無端干擾
      或刻意公開被上訴人之私人生活領域，尚無從認為被上訴
      人之隱私權受侵害。是以，系爭3項言論僅有涉及被上訴
      人之名譽權受侵害，與信用權及隱私權無涉。
　　3.上訴人雖質疑系爭竊盜言論僅有傳送予錢德泰一人，並無
      散布於眾，應不構成侵害名譽權云云，惟查，侵害名譽權
      之行為不以廣佈於社會為必要，僅使第三人知悉其事，亦
      足當之，前揭言論既係對兩造以外之第三人所為，指稱被
      上訴人涉有竊盜行為，於客觀上自有損及被上訴人名譽權
      之可能，上訴人此部分主張並無可採。　　　　　
　㈢茲就各項言論分述如下：　
　  1.關於系爭要畫言論：
　　  上訴人陳述「今年9月中旬還不要臉的來要我們家裡擺放
      倉庫的知名漆畫畫作」之言論，其中「今年9月中旬……來
      要我們家裡擺放倉庫的知名漆畫畫作」部分，與被上訴人
      自承：103年9月11日與陳言維在系爭髮廊相遇，伊詢問陳
      言維系爭漆畫目前有無用處，可否給伊用作布置新房，陳
      言維稱目前閒置於倉庫等語（原審卷第309至310頁），並
      無不合，堪認上訴人此部分陳述未背離事實。惟上訴人於
      夾敘夾論時表達被上訴人「不要臉」之評論，考量上訴人
      自承系爭漆畫係陳言維同意交付予被上訴人（原審卷第32
      8頁），此與被上訴人所稱係陳言維贈與一節互核相符（
      原審卷第310、313頁），足見系爭漆畫之交付確實係由陳
      言維同意贈與，並非被上訴人單方強行索取而來。上訴人
      雖於原審辯稱被上訴人既知陳言維已婚，自不應再與陳言
      維聯絡甚至要求餽贈畫作等語（原審卷第286頁），復於
      上訴時主張因被上訴人私自與訴外人呂宗燦畫家聯繫，佯
      稱陳言維欲贈畫予被上訴人，自該畫家處騙走一幅尺寸12
      0號畫作，方有「不要臉」之評論等情。然而，上訴人發
      送之訊息中，僅提及搬運畫作所生運費爭議，並無隻字片
      語提及其上訴後主張之內容，無從認為此部分上訴意旨可
      採。上訴人以配偶身分就陳言維婚後仍贈與系爭漆畫予前
      女友即被上訴人一事有所不滿，固屬人之常情，然其逕向
      與此事無關之第三人評述被上訴人「不要臉」，且傳送之
      對象多達120人，於該訊息中又避提陳言維同意贈與，堪
      認核屬惡意且非適當之評論，不能阻卻不法。
　  2.關於系爭報應言論：
　    查上訴人不否認有傳送「因果報應絕對會在小朋友身上」
      之訊息，於原審自承係因被上訴人有上揭要畫行為，才會
      作此陳述，可知上訴人係以此等言論影射被上訴人私德有
      虧，惟系爭報應言論係以詛咒被上訴人之小孩之方式為之
      ，顯屬惡意且極不適當之評論，核與社會善良風俗有悖，
      於法、於情、於理均難容許，應構成不法侵權行為。上訴
      意旨對於原判決此部分論述亦無任何爭執。
　  3.關於系爭竊盜點數言論：　
　　  查被上訴人曾於附表所示時間至系爭髮廊消費如附表所示
      金額，均使用陳言維於系爭髮廊預購之點數，並無自行付
      費等情，此有消費紀錄單9紙在卷可稽（原審卷第368至37
      6頁），被上訴人對此並不爭執，陳稱係得陳言維同意而
      使用點數。陳言維曾以儲值點數遭被上訴人使用一事，對
      被上訴人提出竊盜告訴（參原審卷第67至70頁臺灣臺北地
      方檢察署〈下稱臺北地檢署〉104年度偵字第21431號不起訴
      處分書），於該案偵查中具結證稱：伊跟林永泉說被上訴
      人可能會去消費，但沒有明確說可以扣伊的點數，103年9
      月時，林永泉跟伊說點數還有多少，叫伊儲值，伊才發現
      被上訴人之前消費那麼多次，當時伊有打電話給被上訴人
      表示金額那麼大，不能算伊的，叫被上訴人自己消費的錢
      自己付（原審卷第392頁）；對照證人林永泉於該案偵查
      中具結證稱：陳言維與被上訴人以往有一陣子都是用陳言
      維的點數（儲值金）消費，後來隔了一段時間沒來；103
      年2月11日又重新來伊店裡消費時，陳言維打電話來說被
      上訴人會來髮廊消費，就掛他的帳，之後因伊以為他們很
      熟，就沒有多作確認，9月11日有一筆32,000元，伊有向
      陳言維確認，陳言維說所有金額都叫被上訴人自己付，伊
      想說他們可能一時之間喬不好，但真的收不到款項，伊才
      跟被上訴人請款，伊在103年12月9日傳簡訊向被上訴人請
      款，但她始終未歸還，9月11日以後她還有來消費，她說
      會跟陳言維處理，所以伊就掛陳言維的帳等語（原審卷第
      388至389頁），再對照被上訴人於原審書狀中自述：林永
      泉於103年12月9日傳簡訊向伊請款，實則陳言維至103年1
      1月前均有讓伊消費髮廊點數之意願等語（原審卷第316頁
      ），足認被上訴人至遲於103年12月9日已明確知悉陳言維
      已表明不願再任令被上訴人使用儲值金消費之意思。然而
      ，被上訴人於附表編號8、9所示之消費均在103年12月9日
      以後，其復未能舉證說明此部分消費仍係在陳言維明示同
      意下才使用點數，自難認被上訴人此部分消費係在徵得陳
      言維同意後使用點數。是以，上訴人抗辯其因向陳言維查
      詢、並參酌林永泉之證述後得知上情（原審卷第286頁）
      ，主觀上認為被上訴人就陳言維在系爭髮廊之儲值點數有
      擅自使用之竊盜行為，致有向錢德泰指稱被上訴人涉有竊
      盜之言論，就附表9次消費紀錄其中編號8、9所示，應屬
      情有可原，此部分尚難認係惡意攻訐之言論。而陳言維就
      髮廊點數提告竊盜一事，經臺北地檢署檢察官以犯罪嫌疑
      不足為由而為不起訴處分（104年度偵字第21431號）確定
      ，雖係在上訴人傳送此訊息予錢德泰之前，惟上訴人依憑
      其查詢得知之內容，主觀上仍認為被上訴人有未得陳言維
      同意而使用點數，據此評價為竊盜行為，應不違反真實惡
      意原則。原審逕認上訴人就被上訴人於103年2月至104年1
      月全部消費紀錄指陳被上訴人竊盜點數，均係未盡合理查
      證義務云云，即有不合。
　㈣關於精神慰撫金衡酌：
　　1.按精神慰撫金之多寡，應斟酌雙方之身分、地位、資力與
      加害之程度及其他各種情形核定相當之數額。其金額是否
      相當，自應依實際加害情形與被害人所受之痛苦及雙方之
      身分、地位、經濟狀況等關係決定之（最高法院85年度台
      上字第460號判決意旨參照）。
　　2.本院審酌上訴人係大學畢業，自陳於106年11月前曾擔任
      貿易公司業務助理，於106年11月後未就業，目前為全職
      家庭主婦，夫家從事汽車零件業；被上訴人係高中畢業，
      自陳於97年以前曾擔任金融服務業秘書，月薪約21,000元
      ，97年以後無工作至今，與前夫錢德泰育有2名子女，皆
      約定由前夫負扶養責任；上訴人與陳言維結婚後，家庭生
      活應屬富裕，此觀卷內有關鉅額消費或給付、價值不斐之
      畫作交易等情可明（105年度士調字第524號卷第17至20頁
      、原審卷第58至63、469至479、526頁），參以上訴人名
      下有BMW汽車1臺、歷年來領有利息所得，被上訴人名下無
      財產、無所得等情，此有兩造之稅務電子閘門財產所得調
      件明細表可佐（參原審及本院限制閱覽卷宗），並斟酌上
      訴人所為系爭要畫、報應、竊盜點數言論之侵害情節、散
      布人數，被上訴人名譽受損程度等情，及關於竊盜點數言
      論，於附表所示編號8、9被上訴人之消費疑有擅自使用點
      數情形，原審就此部分所認定之賠償數額自應調整，並綜
      合考量兩造之身分、地位、經濟能力等一切情狀，認被上
      訴人請求賠償之精神慰撫金，關於系爭要畫言論、系爭報
      應言論部分各以12萬元為適當，關於系爭竊盜點數言論部
      分以3萬元為適當，合計應賠償27萬元。另就系爭要畫言
      論，上訴人並不否認該訊息傳送對象達120人，其後雖抗
      辯實際讀取訊息人數不到10人，賠償12萬元過苛等情，惟
      通訊軟體訊息既已對外發送，各收受訊息者即處於隨時可
      閱覽訊息之狀態，自無從僅以上訴人自述讀取訊息人數不
      到10人，即謂被上訴人名譽權受損程度甚低，上訴人此部
      分質疑尚無可採。
五、綜上所述，被上訴人依侵權行為之法律關係，請求上訴人賠
    償共計27萬元，及自起訴狀繕本送達被上訴人之翌日即105
    年11月18日起至清償日止，按週年利率5%計算之利息，為有
    理由，應予准許；逾此部分之請求，為無理由，不應准許。
    原審就被上訴人上開請求超過27萬本息不應准許之部分，為
    上訴人敗訴之判決，自有未洽，上訴意旨指摘原判決此部分
    不當，求予廢棄改判，為有理由，爰由本院就此部分廢棄改
    判如主文第2項所示。至於上開應准許部分，原審為上訴人
    敗訴之判決，並無不合。上訴意旨指摘原判決此部分不當，
    求予廢棄改判，為無理由，應駁回此部分上訴。
六、本件事證已臻明確，兩造其餘之攻擊或防禦方法及所用之證
    據，經本院斟酌後，認為均不足以影響本判決之結果，爰不
    逐一論列，附此敘明。
七、據上論結，本件上訴為一部有理由、一部無理由，依民事訴
    訟法第450條、第449條第1項、第79條，判決如主文。　　
中　　華　　民　　國　　110 　年　　1 　　月　　27　　日
                    民事第十九庭  
                        審判長法  官  魏麗娟
                              法  官  潘進柳
                              法  官  張婷妮
正本係照原本作成。
不得上訴。
中　　華　　民　　國　　110 　年　　1 　　月　　28　　日

　　　　　　　　　　　　　    書記官  張英彥
　　　　　　　　　　　　　　　　
附表：　
 編號   消費日期 消費金額（新臺幣）   1 103年2月11日     16,600元   2 103年2月22日      5,700元   3 103年3月15日      6,100元   4 103年9月11日     32,000元   5 103年9月22日      3,100元   6 103年10月20日      3,100元   7 103年10月23日      7,500元   8 103年12月30日      1,800元   9 104年1月      7,300元       83,200元